臺灣士林地方法院刑事判決　　　　　　　 96年度易字第960號
公　訴　人　臺灣士林地方法院檢察署檢察官
被　　　告　甲○○
上列被告因傷害案件，經檢察官聲請以簡易判決處刑（96年度偵
字第3713號），本院士林簡易庭認為不宜以簡易判決處刑（96年
度士簡字第462 號），移由本院依通常程序審理，並判決如下：
    主  文
甲○○無罪。令入相當處所，施以監護貳年。
    理  由
一、聲請簡易判決處刑意旨略以：被告甲○○於民國96年2 月11
    日凌晨1 時許，在臺北縣淡水鎮○○路113 巷1 弄8 號樓梯
    間，因告訴人乙○○就其清洗樓梯間引起滲水一事加以勸阻
    ，竟基於傷害之犯意，以鋁棍毆打告訴人頭部，致告訴人受
    有腦震盪及臉部開放性撕裂傷之傷害，因認被告涉犯刑法第
    277 條第1 項之傷害罪。
二、按不能證明被告犯罪或其行為不罰者，應諭知無罪之判決，
    刑事訴訟法第301 條定有明文。又行為時因精神障礙或其他
    心智缺陷，致不能辨別其行為違法或欠缺依其辨識而行為之
    能力者，不罰，刑法第19條第1 項、亦定有明文。
三、訊據被告堅詞否認犯傷害罪，辯稱：96年2 月11日凌晨1 時
    許，伊在臺北縣淡水鎮○○路113 巷1 弄8 號樓梯間與告訴
    人因清洗樓梯之事起爭執，告訴人當時抓著伊的右手，要伊
    去告訴人家，後來告訴人罵伊「番仔番」，伊整個人就情緒
    失控，就拿東西打告訴人，是為了要防衛，後來看到告訴人
    流血才知道伊拿的是鋁棒等語。
四、按除顯有不可信之情況外，從事業務之人於業務上或通常業
    務過程所須製作之紀錄文書、證明文書得為證據，刑事訴訟
    法第159 條之4 第2 款定有明文。本件馬偕紀念醫院（淡水
    院區）診斷證明書，乃從事醫療業務之醫師，據其業務上過
    程所製作之病歷紀錄製作而成之證明文書，依照前開說明，
    得作為證據。又按被告以外之人於審判外之陳述，雖不符刑
    事訴訟法第159 條之1 至第159 條之4 規定，而經當事人於
    審判程序同意作為證據，法院審酌該言詞陳述或書面陳述作
    成時之情況，認為適當者，亦得為證據，同法第159 條之5
    定有明文。查乙○○為被告以外之人，其於警詢時所為之陳
    述，屬被告以外之人於審判外之陳述，雖無刑事訴訟法第15
    9 條之1 至第159 條之4 所定得為證據之情形，然經被告同
    意以之作為證據，本院審酌該陳述作成時之情況，認為適當
    ，此部分亦得為證據。再按被告以外之人於偵查中向檢察官
    所為之陳述，除顯有不可信之情況者外，得為證據，刑事訴
    訟法第159 條之1 第2 項定有明文。查乙○○為被告以外之
    人，其於偵查中之陳述，係經具結後向檢察官所為之陳述，
    且無顯不可信之情形，依刑事訴訟法第159 條之1 第2 項規
    定，有證據能力，均先敘明。
五、查被告於96年2 月11日凌晨1 時許，在臺北縣淡水鎮○○路
    113 巷1 弄8 號樓梯間，與告訴人乙○○因清洗樓梯間之事
    實發生爭執，被告並以鋁棍毆打告訴人頭部，致告訴人受有
    腦震盪及臉部開放性撕裂傷之傷害等事實，業據被告自承不
    諱，復經證人即告訴人乙○○於警詢、偵訊及本院訊問時證
    述綦詳（見臺灣士林地方法院檢察署96年度偵字第3713號卷
    【以下簡稱偵卷】第10至11頁、第24頁、本院卷第29至31頁
    ），復有馬偕紀念醫院（淡水院區）乙種診斷證明書（見偵
    卷第14頁、第26頁）、告訴人受傷照片（見偵卷第27頁）及
    現場照片（見偵卷第17至18頁）等在卷可證，雖堪予認定。
六、惟查被告自84年起於馬偕醫院精神科就診，於89年3 月間曾
    因短暫的聽幻覺、被害意念及關係妄想診斷改為精神分裂症
    ，後確診為精神官能性憂鬱症以及轉化症，且病患常有意識
    狀況轉換、失眠、長期憂鬱心情、疑懼、焦慮症狀，宜追蹤
    治療等情，有馬偕紀念醫院（淡水院區）乙種診斷證明書在
    卷可證（見本院96年度士簡字第462 號卷第6 頁），足認被
    告長期精神異常之情狀。而本件案發時為午夜凌晨，被告竟
    獨自清洗樓梯間，其行徑有異於常人。且被告供稱：不知道
    如何打傷告訴人等語，另告訴人於案發當時，並無拉被告右
    手之舉措，業經告訴人於本院審理時證述屬實（見本院卷第
    29頁），被告竟堅稱告訴人欲拉其手欲入其住處，可見被告
    於案發時，對於行為違法之辨識或依其辨識而行為之能力，
    有因精神障礙或心智缺陷受影響之疑慮。而按行為時精神有
    無障礙或其他心智缺陷致影響其對行為違法之辨識或依其辨
    識而行為之能力，乃屬醫學上精神病科之專門學問，應由專
    門精神病醫學研究之人予以診查鑑定，方足斷定（最高法院
    47年台上字第1253號判例意旨參照）。而本件經委由行政院
    國軍退除役官兵輔導委員會臺北榮民總醫院鑑定結果，認被
    告案發當時精神狀態應已達「急性被害妄想狀態」，被告產
    生被害妄想，懷疑告訴人要對其不利，因無法控制而產生對
    告訴人之傷害行為，被告犯案行為時之精神狀態有「因精神
    障礙（急性被害妄想狀態），欠缺其辨識而行為之能力」之
    情形，此有前揭鑑定機關96年8 月22日北總精字第09600164
    04號函所附台北榮民總醫院精神狀況鑑定書在卷可稽。是本
    件被告雖有傷害告訴人之行為，但其行為依照刑法第19條第
    1 項規定，不罰，自應依法為被告無罪之諭知。
七、按因刑法第19條第1 項之原因不罰者，其情狀足認有再犯或
    有危害公共安全之虞時，令入相當處所，施以監護，期間為
    5 年以下，刑法第87條第1 項、第3 項前段定有明文。本件
    被告因刑法第19條第1 項之原因不罰，已如前述。而被告長
    期患精神官能性憂鬱症及轉化症，且常有意識狀況轉換、失
    眠、長期憂鬱心情、疑懼、焦慮症狀，宜追蹤治療，亦詳如
    前述。其復因受前揭症狀之影響，而有「急性」被害妄想狀
    態，致失卻控制力，而為本案持鋁棒毆擊他人頭部之傷害行
    為，足見其發病具有突發性，發病後行為具有暴力性，對他
    人生命、身體深具威脅，而被告與告訴人為鄰居，被告於本
    院審理時又有當庭情緒失控之情事（見本院卷第31頁），依
    上揭情狀，應足認其有再犯或危害公共安全之虞，依法令入
    相當處所，施以監護2 年。
據上論斷，應依刑事訴訟法第452 條、第301 條第1 項，刑法第
19條第1 項、第87條第1 項、第3 項，判決如主文。
本案經檢察官莊富棋到庭執行職務。
中　　華　　民　　國　　96　　年　　9 　　月　　28　　日
                  刑事第七庭法  官  周群翔
以上正本證明與原本無異。
如不服本判決，應於收受送達後10日內向本院提出上訴書狀，其
未敘述上訴之理由者並得於提起上訴後20日內向本院補提理由書
（均須按他造當事人之人數附繕本）。
                            書記官  劉育君
中　　華　　民　　國　　96　　年　　9 　　月　　28　　日
